【裁判字號】    95,訴,1938
【裁判日期】    951228
【裁判案由】    進口貨物核定完稅價格
【裁判全文】
臺北高等行政法院判決
                                     95年度訴字第1938號
                              .
原      告  朝林有限公司
代  表  人  甲○○
訴訟代理人  張漢榮律師
被      告  財政部基隆關稅局
代  表  人  陳天生（局長）
訴訟代理人  乙○○
            丙○○
上列當事人間因進口貨物核定完稅價格事件，原告不服財政部中
華民國95年4月13日台財訴字第09500114140號訴願決定，提起行
政訴訟。本院判決如下：
    主  文
原告之訴駁回。
訴訟費用由原告負擔。
    事  實
一、事實概要：原告於93年7月27日委由訴外人立大報關有限公
    司申報進口墨西哥產製CANNED ABALONE（罐裝鮑魚）1批（
    報單號碼：第AL/BE/93/Y285/0432號），原申報單價CFR
    USD 120/CTN（454G×24CAN=1 CTN），經依關稅法第18條第
    1項規定，准按原告應申報之事項，先行徵稅驗放，事後再
    加審查。嗣被告稽核組於93年8月23日以（93）基關事稽第
    278號函（以下簡稱被告93年8月23日函）通知原告依關稅法
    第13條及第18條第1項規定實施事後稽核結果，以原申報價
    格較同樣貨物之交易價格為低，亦與市場合理價格相距甚大
    ，不足以證實其為實際交易價格，無關稅法第29條及第30條
    按進口貨物交易價格核估完稅價格之適用，乃依關稅法第31
    條之規定，將來貨改按同樣貨物（同一生產國、同一供應商
    及規格）之交易價格FOB USD 700/CTN核估，核計應納稅費
    新台幣（下同）2,225,754元，扣除原繳納稅費486,935元，
    通知原告補繳稅費1,738,819元。原告不服，申經復查結果
    ，被告於94年12月30日以基普復一桃字第0941014121號復查
    決定變更原核定，改按CFR USD 500/CTN核估完稅價格。原
    告仍不服，提起訴願，亦遭決定駁回，遂向本院提起行政訴
    訟。
二、兩造聲明：
  (一)原告聲明：
    1.訴願決定、復查決定均撤銷。
    2.訴訟費用由被告負擔。
  (二)被告聲明：
    1.駁回原告之訴。
    2.訴訟費用由原告負擔。
三、兩造爭點：本件究應依原告主張之『合理價格』抑被告查得
              之合理價格核估完稅價格？
  (一)原告主張之理由：
    1.本件復查決定更改核估完稅價格之理由係以系爭貨物經查
      驗及原驗貨員補述說明均為切片狀之鮑魚罐頭，則被告原
      核定之完稅價格即非妥適，應予變更，惟因來貨特殊，查
      無同樣貨物、類似貨物之交易價格，亦無法推估其計算價
      格，復經財政部財稅資料中心（以下簡稱財稅資料中心）
      查無原告之進項、銷項資料，無法按國內銷售價格推估其
      完稅價格，自應依關稅法第35條規定，參照財政部關稅總
      局驗估處（以下簡稱驗估處）對相同產地、切片之鮑魚罐
      頭所核定價格CFR USD 50O/CTN核估本件完稅價格為據。
      惟查：
      依關稅法第36條「納稅義務人得以書面請求海關說明其
        進口貨物完稅價格之核定方法；海關之答復，應以書面
        為之。」規定，被告應有義務說明其所核定完稅價格之
        方法為何？非得徒以查得驗估處價格檔為核定本件完稅
        價格一語帶過。易言之，被告應有義務說明其核定價格
        之法律依據、核定之標準、對象、核定之程序及方法等
        ，合先敘明。
      本件原告實際進口貨物為鮑魚之雜碎及唇邊，價值不高
        ，原申報進口價格CFR USD l2O/CTN並無不當，被告均
        有留存貨物樣本，可供採樣查驗。詎被告竟以原告所進
        口之貨物為切片狀鮑魚，並以切片狀鮑魚為核定完稅價
        格之依據，則其認定完稅價格之標準為切片狀鮑魚，與
        原告進口之貨物（鮑魚之雜碎及唇邊）即有不同，所核
        定之完稅價格亦有所不當，蓋切片狀鮑魚與鮑魚之雜碎
        及唇邊屬不同之鮑魚產品，交易價格亦有不同。
      再者，被告核定本件完稅價格原依關稅法第31條之規定
        ，將來貨按同樣貨物（同一生產國、同一供應商及規格
        ）之交易價格FOB USD 700/CTN核估，惟經原告申請復
        查後，改按關稅法第35條之規定，以「合理價格」核定
        完稅價格為CFR USD 5OO/CTN。然本件來貨既特殊，查
        無同樣貨物、類似貨物之交易價格，亦無法推估其計算
        價格，如何能逕以相同產地、切片之鮑魚罐頭加以核定
        價格？被告僅以驗估處價格檔為據，所為核定顯未有客
        觀之標準，有害原告之權益，自有違誤。
      又關稅法第35條明定「進口貨物之完稅價格，未能依第
        29條、第31條、第32條、第33條及前條規定核定者，海
        關得依據查得之資料，以合理方法核定之。」，是被告
        對於進口貨物完稅價格，得依據查得之資料，以合理方
        法核定之，亦即該條文課予被告查詢合理價格之義務。
        本件驗估處究採何程序查得合理行情價格，其查證標準
        、查證對象均無查證報告附卷，被告僅據驗估處價格檔
        為核定完稅價格之依據，且卷內亦無任何關於驗估處查
        符合理行情價格之函文，則被告顯無任何查詢合理價格
        之作為，豈能依關稅法第35條之規定核定完稅價格？
    2.又按「為加速進口貨物通關，海關得按納稅義務人應申報
      之事項，先行徵稅驗放，事後再加審查；該進口貨物除其
      納稅義務人或關係人業經海關通知依第13條規定實施事後
      稽核者外，如有應退、應補稅款者，應於貨物放行之翌日
      起6個月內，通知納稅義務人，逾期視為業經核定。」，
      為關稅法第18條第1項所明定。本件係於93年7月28日申報
      進口放行，被告卻於94年5月12日始以（94）基普桃補二
      字第094007號函檢送第ALＺ00000000000號海關進口貨物各
      項稅款繳納證要求原告補稅，早已逾前開法條規定之6個
      月期限，應視為業經依納稅義務人原申報之價格核定。訴
      願決定雖以被告依關稅法第13條之規定，以93年8月23日
      函於進口貨物放行後6個月內通知原告實施事後稽核，該
      通知函並於93年8月27日送達申請人，有原告掛號收件回
      執可稽，認定並無逾越6個月之法定事後稽核期間，然被
      告所稱之通知函並未表明為「事後稽核」，且原處分所引
      法條，亦無「事後稽核」之規定，得否認為業已通知，非
      無疑問。準此，被告認事用法顯有違誤，復查決定應予撤
      銷。
  (二)被告答辯之理由：
    1.按「海關於進出口貨物放行之翌日起6個月內通知實施事
      後稽核者，得於進出口貨物放行之翌日起2年內，對納稅
      義務人、貨物輸出人或其關係人實施之。依事後稽核結果
      ，如有應退、應補稅款者，應自貨物放行之翌日起3年內
      為之。」、「為加速進口貨物通關，海關得按納稅義務人
      應申報之事項，先行徵稅驗放，事後再加審查；該進口貨
      物除其納稅義務人或關係人業經海關通知依第13條規定實
      施事後稽核者外，如有應退、應補稅款者，應於貨物放行
      之翌日起6個月內，通知納稅義務人，逾期視為業經核定
      。」、「從價課徵關稅之進口貨物，其完稅價格以該進口
      貨物之交易價格作為計算根據。」、「進口貨物之完稅價
      格，未能依第29條規定核定者，海關得按該貨物出口時或
      出口前、後銷售至中華民國之同樣貨物之交易價格核定之
      。核定時，應就交易型態、數量及運費等影響價格之因素
      做合理調整。」、「進口貨物之完稅價格，未能依第29條
      、第31條及前條規定核定者，海關得按國內銷售價格核定
      之。」、「進口貨物之完稅價格，未能依第29條、第31條
      、第32條及前條規定核定者，海關得按計算價格核定之。
      」、「進口貨物之完稅價格，未能依第29條、第31條、第
      32條、第33條及前條規定核定者，海關得依據查得之資料
      ，以合理方法核定之。」，分別為關稅法第13條第1 項、
      第18條第1 項、第29條第1 項、第31條第1 項、第33條第
      1 項、第34條第1 項及第35條所明定。
    2.本件原告訴稱略謂實際來貨為「鮑魚之雜碎及唇邊」，價
      值不高，原申報進口價格CFR USD 120/CTN（454G×24CAN
      =1CTN）並無不當，被告以原告所進口之鮑魚為切片狀鮑
      魚，復以切片狀鮑魚為核定完稅價格之依據，其認定完稅
      價格之標準（切片狀鮑魚）與原告進口之貨物（鮑魚之雜
      碎及唇邊）即有不同，且來貨既特殊，查無同樣貨物、類
      似貨物之交易價格，亦無法推估其計算價格，則復查決定
      僅以驗估處價格檔為據，改按關稅法第35條之規定，以「
      合理價格」核定完稅價格為CFR USD 500/CTN，未有客觀
      之標準，顯有違誤等語。經查：
      來貨經被告驗貨員由電腦指定方位，至貨物堆置處之各
        方任取20件開箱查驗結果，其中3罐確為切片狀鮑魚罐
        頭，驗貨員並於報單貨物名稱欄CANNED ABALONE下加註
        「切片狀」等字樣，足證原告稱來貨為鮑魚之雜碎及唇
        邊，顯非事實。
      從價課徵關稅之進口貨物，依關稅法第29條至第35條之
        規定，其完稅價格依序按進口貨物之交易價格、同樣貨
        物之交易價格、類似貨物之交易價格、國內銷售價格、
        計算價格及合理方法核估。本件貨物為切片狀之鮑魚罐
        頭，來貨特殊，查無同樣貨物、類似貨物之交易價格，
        亦無法推估其計算價格，復因財稅資料中心查無原告之
        進項、銷項資料，無法按國內銷售價格推估其完稅價格
        ，未能依關稅法第29、31、32、33、34條等規定核定其
        完稅價格，被告遂依關稅法第35條規定之合理方法核定
        其完稅價格，及參照驗估處就相同產地之切片鮑魚罐頭
        核定價格：CFR USD 500/CTN（詳94年7月19日基普復一
        桃字第0941002746號復查決定書）核定本件之完稅價格
        ，洵無不合。
      又原告既認被告所核定之完稅價格無客觀之標準，自可
        提出交易文件、匯款資料證明來貨之交易價格，其未能
        提出具體事證以實其說，參照行政法院（現改制為最高
        行政法院）36年度判字第16號判例「當事人主張事實，
        需負舉證責任，倘其所提出之證據，不足為主張事實之
        證明，自不能認其主張之事實為真實。」意旨，所稱自
        不足採。
    3.至原告主張本件係於93年7月28日申報進口放行，被告卻
      於94年5月12日發文要求補稅，已逾6個月法定事後稽核期
      限，依關稅法第18條第1項規定，應視為業經依納稅義務
      人原申報之價格核定；訴願決定雖認被告通知廠商實施事
      後稽核，並無逾6個月之期間，然被告所稱之通知並未表
      明「事後稽核」，得否認為業已通知，非無疑問一節。經
      查本件放行日期為93年7月28日，被告業以93年8月23日函
      通知原告實施事後稽核，該函主旨欄、說明欄並載明「為
      實施事後稽核，本局稽核人員．．．赴貴公司實施查核，
      ．．．」、「一、依據關稅法第十三條、第十八條第一項
      規定辦理。」等字樣，符合關稅法第13條所定放行後6個
      月內實施事後稽查之期限，且被告既已依法通知實施事後
      稽核，自不受關稅法第18條第1項所定6個月期間之限制，
      被告於94年5月12日發文要求原告補稅，亦符合關稅法第
      13條放行後3年補稅之規定，是被告依事後稽核之結果，
      通知原告補繳應納稅費，並無違誤，本件仍應按CFR USD
      500/CTN核估完稅價格。綜上所述，原告之訴顯無理由，
      應予駁回。
    理  由
一、本件起訴時被告代表人為李榮達，嗣於本件訴訟程序進行中
    變更為陳天生，茲由其聲明承受訴訟，核無不合，應予准許
    ，合先敘明。
二、按「海關於進出口貨物放行之翌日起6個月內通知實施事後
    稽核者，得於進出口貨物放行之翌日起2年內，對納稅義務
    人、貨物輸出人或其關係人實施之。依事後稽核結果，如有
    應退、應補稅款者，應自貨物放行之翌日起3年內為之。」
    、「為加速進口貨物通關，海關得按納稅義務人應申報之事
    項，先行徵稅驗放，事後再加審查；該進口貨物除其納稅義
    務人或關係人業經海關通知依第13條規定實施事後稽核者外
    ，如有應退、應補稅款者，應於貨物放行之翌日起6個月內
    ，通知納稅義務人，逾期視為業經核定。」、「從價課徵關
    稅之進口貨物，其完稅價格以該進口貨物之交易價格作為計
    算根據。」、「進口貨物之完稅價格，未能依第29條規定核
    定者，海關得按該貨物出口時或出口前、後銷售至中華民國
    之同樣貨物之交易價格核定之。核定時，應就交易型態、數
    量及運費等影響價格之因素做合理調整。」、「進口貨物之
    完稅價格，未能依第29條、第31條及前條規定核定者，海關
    得按國內銷售價格核定之。」、「進口貨物之完稅價格，未
    能依第29條、第31條、第32條及前條規定核定者，海關得按
    計算價格核定之。」、「進口貨物之完稅價格，未能依第29
    條、第31條、第32條、第33條及前條規定核定者，海關得依
    據查得之資料，以合理方法核定之。」，關稅法第13條第1
    項、第18條第1項、第29條第1項、第31條第1項、第33條第1
    項、第34條第1項及第35條分別定有明文。
三、本件原告於93年7月27日委由立大報關有限公司申報進口墨
    西哥產製CANNED ABALONE（罐裝鮑魚）1批（報單號碼：第
    AL/BE/93/Y285/0432號），原申報單價CFR USD 120 /CTN（
    454G×24CAN=1 CTN），經依關稅法第18條第1項規定，准按
    原告應申報之事項，先行徵稅驗放，事後再加審查。嗣被告
    稽核組於93年8月23日以（93）基關事稽第278號函通知原告
    依關稅法第13條及第18條第1項規定實施事後稽核結果，以
    原申報價格較同樣貨物之交易價格為低，亦與市場合理價格
    相距甚大，不足以證實其為實際交易價格，無關稅法第29條
    及第30條按進口貨物交易價格核估完稅價格之適用，乃依關
    稅法第31條之規定，將來貨改按同樣貨物（同一生產國、同
    一供應商及規格）之交易價格FOB USD 700/CTN核估。原告
    不服，申經復查結果，被告復查決定變更原核定，改按CFR
    USD 500/CTN核估完稅價格。原告仍不服，提起訴願，亦遭
    決定駁回，遂向本院提起行政訴訟，並主張來貨特殊，查無
    同樣貨物、類似貨物之交易價格，亦無法推估其計算價格，
    如何能逕以相同產地、切片之鮑魚罐頭加以核定價格？被告
    僅以驗估處價格檔為據，所為核定顯未有客觀之標準，有害
    原告之權益等語。被告則以系爭來貨經其所屬驗貨員由電腦
    指定方位，至貨物堆置處之各方任取20件開箱查驗結果，其
    中3罐確為切片狀鮑魚罐頭，且原告既認被告所核定之完稅
    價格無客觀之標準，自可提出交易文件、匯款資料證明來貨
    之交易價格，其未能提出具體事證以實其說，所稱自不足採
    等語資為答辯。
四、按當事人主張事實，須負舉證責任，倘其所提出之證據，不
    足為主張事實之證明，自不能認其主張之事實為真實。行政
    法院39年判字第2號著有判例。本件原告雖主張系爭進口貨
    物為「鮑魚之雜碎及唇邊」，惟迄未提出相關之COMMERCIAL
    INVOICE商業發票、匯出匯款交易憑單或信用狀（L/C）等文
    件資料供查，本有可議；且本件進口貨物係由報關之立大報
    關有限公司派員協同驗貨員在場抽查勘驗，當時係經由電腦
    指定方位，至貨物堆置處之各方任取20件開箱查驗結果，其
    中3罐確為切片狀鮑魚罐頭（內品為切片狀、大小不一）無
    訛，驗貨員並於報單貨物名稱欄CANNED ABALONE下加註「切
    片狀」等字樣，此觀卷附進口報單背面即明，是原告所稱系
    爭來貨為鮑魚之雜碎及唇邊云云，顯與事實不符，委無可採
    。又原告主張系爭來貨價值不高，原申報進口價格CFR USD
    l2O/CTN為『合理價格』，然並未提出任何積極證據以實其
    說，徵之前開判例，自難謂其已盡舉證責任，所言殊難採信
    ，是原申報價格自不得資為本件交易『合理價格』之證明。
    第以原告本（93）年度之營業收入及營業成本費用等項金額
    均為零，系爭來貨並未申報當期營業稅，業經被告向臺北市
    國稅局中南稽徵所查明屬實，有臺北市國稅局中南稽徵所95
    年11月13日財北國稅中南營業一字地0950031974號函暨附件
    即原告93年度營利事業所得稅結算申報核定通知書、進銷項
    憑證明細資料表、進口稅單繳（退）稅資料清單、全國進口
    稅單繳（退）稅資料清單等影本暨列印在卷可稽，並為原告
    所不爭執，加以原告自承無法提供系爭年度營業稅進銷項等
    帳證文據資料及所主張之『合理價格』之依據等情，是被告
    以本件來貨為切片狀之鮑魚罐頭，非屬規格化產品，查無合
    於關稅法第31條「同樣貨物」之交易資料，而93年7月至8月
    期間自國外進口與本件稅則號別相同之貨物僅本件1筆，故
    亦無關稅法第32條規定即「類似貨物」之交易價格資料可資
    適用，而原告因未申報系爭進口貨物當期進銷項稅額及當年
    度營利事業所得稅營業成本、銷貨收入等項，亦無法按關稅
    法第33條規定以「國內銷售價格」核估，復因無同法第34條
    「計算價格」之相關資料可引用，遂依驗估處列印之片狀罐
    裝鮑魚93年度墨西哥產製（廠牌：遁迪馬）價格檔一箱CFR
    USD550元為據，另參以訴外人馥庭貿易有限公司於94年度進
    口同樣墨西哥產製切片狀罐裝鮑魚申報之進口價格FOB USD
    550元（進口報單號碼：第AW/BE/94/Y048/0450號），有貨
    價卡號明細價格資料清表及上開進口報單等影本在卷可佐，
    按關稅法第35條規定，依查得之價格資料以合理之方法核估
    完稅價格為CFR USD 500/CTN，並無不當，所為處分自非無
    憑。
五、至原告所稱本件係於93年7月28日申報進口放行，被告卻於
    94年5月12日發文要求補稅，已逾6個月法定事後稽核期限，
    依關稅法第18條第1項規定，應視為業經依納稅義務人原申
    報之價格核定；訴願決定雖認被告通知廠商實施事後稽核，
    並無逾6個月之期間，然被告所稱之通知並未表明「事後稽
    核」，得否認為業已通知，非無疑問一節。第按「為加速進
    口貨物通關，海關得按納稅義務人應申報之事項，先行徵稅
    驗放，事後再加審查；該進口貨物除其納稅義務人或關係人
    業經海關通知依第13條規定實施事後稽核者外，如有應退、
    應補稅款者，應於貨物放行之翌日起6個月內，通知納稅義
    務人，逾期視為業經核定。」，為關稅法第18條第1項所明
    定。所稱6個月退補稅款核定期限，係指「先放後核」報關
    與查驗之稽徵程序，至於依關稅法規定應徵之關稅、滯納金
    或罰鍰，依關稅法第9條第1項之規定則有5年之徵收期間，
    兩者截然不同。本件原告向被告報運進口系爭貨物之時間為
    93年7月27日（93年7月28日放行），被告於93年8月23日通
    知原告實施事後稽核函既係在關稅法第13條所定放行後6個
    月之實施事後稽查期限內，而被告94年5月12日發單徵稅復
    在5年之徵收期間內，所為處分自未逾法定期間，至為顯然
    ，原告所稱殊有誤解。從而本件被告所為復查決定，揆諸首
    揭法條規定，並無違誤，訴願決定予以維持，亦無不合，原
    告徒執前詞，訴請撤銷，為無理由，應予駁回。另兩造其餘
    之主張及陳述等，因與本件判決結果不生影響，爰不予一一
    指駁論述，附此述明。
據上論結，本件原告之訴為無理由，依行政訴訟法第98條第3項
前段，判決如主文。
中    華    民    國    95    年    12    月    28    日
                          第四庭審判長法  官  侯東昇
                                      法  官  林文舟
                                      法  官  林育如
上為正本係照原本作成。
如不服本判決，應於送達後20日內，向本院提出上訴狀並表明上
訴理由，如於本判決宣示後送達前提起上訴者，應於判決送達後
20日內補提上訴理由書（須按他造人數附繕本）。
中    華    民    國    95    年    12    月    28    日
                                      書記官  蘇亞珍


司法院資訊處製作；財團法人民間司法改革基金會備份。
